【裁判字號】    90,訴緝,106
【裁判日期】    900823
【裁判案由】    搶奪
【裁判全文】
臺灣板橋地方法院刑事判決                          九十年度訴緝字第一六號
    公  訴  人  臺灣板橋地方法院檢察署檢察官
    被      告  甲○○
右列被告因搶奪案件，經檢察官提起公訴（八十九年度偵字第一四三三五號），本院
判決如左：
    主  文
甲○○意圖為自己不法之所有，而侵占離本人所持有之物，處罰金貳仟元，如易服勞
役以佰元折算壹日；又意圖為自己不法之所有，結夥三人以上，搶奪他人之動產，
處有期徒刑壹年捌月。
    事  實
一、甲○○前曾於民國八十六年間因殺人案件，經法院判處有期徒刑八年確定，於八
    十七年八月十九日入監執行，八十八年七月三日縮短刑期假釋出監，縮刑期滿日
    期為九十二年一月二十四日，其於假釋中猶不知悔改，先於八十九年七月初某日
    ，在臺北縣土城市○○路○○路邊，拾獲丙○○失竊之臺北縣（起訴書誤繕為「
    臺北市」）圖書館聯合借閱證一枚（係於八十九年七月三日上午十時許，在屏東
    縣恆春鎮「墾丁歐克山莊大飯店」內失竊），竟意圖為自己不法之所有，將之侵
    占入己。其後又夥同賴炳男、楊守正（以上二人所涉搶奪犯行部分，業經本院先
    行審結，各判處有期徒刑一年六月、一年二月在案），三人共同基於意圖為自己
    不法所有之犯意聯絡，謀議騎乘機車尋找目標行搶，於八十九年七月二十五日晚
    上十一時許，由甲○○騎乘其所有車號ＯＣＨ（起訴書誤繕為「ＤＣＨ」）－二
    ○一號重型機車（未懸掛車牌），後載賴炳男，楊守正則騎乘賴炳男所有車號Ｍ
    ＣＺ－四○六號重型機車尾隨，一同沿途尋找行搶目標，在臺北縣新莊市○○路
    、昌隆街口，見乙○○騎乘車號ＦＹＢ－八二一號機車，左手掛有一只藍色女用
    背包（內有現金新臺幣《下同》三千元、荷蘭銀行、中國信託銀行、台新銀行、
    花旗銀行等信用卡各一枚、萬泰銀行、臺灣中小企業銀行、世華銀行、第一銀行
    、中國信託銀行、郵局、農會等金融卡各一枚、身分證一枚、00000000
    00號MOTOROLA牌呼叫器一個、0000000000號MOTOROLA牌TCN1800 型
    行動電話一支等財物），乃選定為行搶目標，由甲○○騎車尾隨自後接近，後載
    之賴炳男即趁乙○○不備之際，下手搶奪該背包，得手後即加速逃逸，楊守正則
    騎車在後，負責阻擋其他車輛，以利行搶及阻礙路人追捕。甲○○與賴炳男、楊
    守正得手駛離現場後，即逃回臺北縣板橋市○○路○段一五二號三樓其三人住處
    朋分贓物，將背包內之現金三千元分由甲○○、賴炳男二人花用，上開呼叫器、
    行動電話分由甲○○取得，其餘物品連同背包隨後則丟棄在不詳處所路旁，再由
    甲○○宴請楊守正以示報償。嗣因甲○○與楊守正二人於八十九年七月二十九日
    下午五時三十分許，在其上址住處樓下為警盤查，查獲甲○○身上侵占持有上開
    丙○○失竊之臺北縣圖書館聯合借閱證，並循線至其上址住處，查獲賴炳男，且
    在甲○○房內起獲上開搶奪所得之呼叫器、行動電話等物，因而查獲上情。
二、案經臺北縣警察局新店分局報請臺灣板橋地方法院檢察署檢察官偵查起訴。
    理  由
一、訊據被告甲○○對於右揭時地拾獲侵占被害人丙○○失竊之臺北縣圖書館聯合借
    閱證及與賴炳男結夥搶奪被害人乙○○財物等犯罪事實固均供認不諱，惟辯稱：
    楊守正係自行騎車前往，伊並無與之有結夥三人搶奪之犯意聯絡云云，然查被告
    甲○○夥同賴炳男、楊守正三人結夥搶奪被害人乙○○財物，業經同案被告賴炳
    男、楊守正供認明確一致，且被告甲○○於本院九十年七月十七日審理時亦供認
    本件搶奪係其三人一起行搶等語無訛（見本院訊問筆錄），足見被告甲○○上開
    所辯，顯係事後畏罪卸責之詞，自不足採。此外，被告甲○○上開侵占、搶奪等
    犯罪事實，亦經被害人丙○○、乙○○指述失竊、遭搶等情節甚詳，並有起獲其
    侵占、搶奪所得被害人所有之上開臺北縣圖書館聯合借閱證、呼叫器、行動電話
    等物可資佐證，有臺北縣警察局贓物認領保管單在卷可稽。是本件事證明確，被
    告甲○○犯行洵堪認定。
二、被告甲○○拾獲侵占被害人丙○○上開失竊之臺北縣圖書館聯合借閱證，核其此
    部分所為，係犯刑法第三百三十七條之侵占離本人所持有之物罪。又被告甲○○
    搶奪被害人乙○○財物犯行部分，按刑法規定之結夥三人以上之犯罪，應以在場
    共同實施或在場參與分擔實施犯罪之人數為準，本件搶奪犯行，係由被告甲○○
    與同案被告賴炳男、楊守正三人事先共同謀議，實施搶奪被害人財物時，雖係由
    甲○○騎車後載賴炳男下手行搶，然被告楊守正騎車在後阻擋其他車輛，為排除
    犯罪障礙，助成犯罪實現之行為，自屬犯罪行為之分擔，故亦係共同正犯而應計
    入結夥人數之內，是被告甲○○與賴炳男、楊守正三人上開所犯之搶奪罪，應有
    「結夥三人以上」之加重條件情節，從而核被告甲○○此部分所為，應係犯刑法
    第三百二十六條第一項結夥三人以上搶奪之加重搶奪罪。公訴意旨認被告甲○○
    係犯同法第三百二十五條第一項之普通搶奪罪云云，自有未洽，惟其起訴犯罪事
    實相同，應逕予變更起訴法條。被告甲○○與賴炳男、楊守正就上開搶奪犯行間
    ，有犯意聯絡及行為分擔，應論以共同正犯。又其所犯上開侵占離本人持有之物
    、加重搶奪二罪間，犯意各別，行為互殊，所犯罪名不同，應予分論併罰。爰審
    酌被告甲○○之素行、各罪之犯罪之動機、目的、手段、所生危害、所得利益、
    犯罪後之態度等一切情狀，分別量處如主文所示之刑，罰金部分，並諭知易服勞
    役之折算標準，以資懲儆。
據上論斷，應依刑事訴訟法第二百九十九條第一項前段、第三百條，刑法第二十八條
、第三百三十七條、第三百二十六條第一項、第四十二條第二項，罰金罰鍰提高標準
條例第一條前段、第二條，判決如主文。
本案經檢察官曾文鐘到庭執行職務
中      華      民      國    九十      年      八      月    二十三    日
                                    臺灣板橋地方法院刑事第六庭
                                        法  官  彭  全  曄
右正本證明與原本無異
如不服本判決應於送達後十日內向本院提出上訴狀
                                        書記官  梁  宜  庭
中      華      民      國    九十      年      八      月    二十八    日
附錄本案論罪科刑法條全文：
刑法第三百三十七條
意圖為自己或第三人不法之所有，而侵占遺失物、漂流物或其他離本人所持有之物者
，處五百元以下罰金。
刑法第三百二十六條
犯前條第一項之罪，而有第三百二十一條第一項各款情形之一者，處一年以上七年以
下有期徒刑。
前項之未遂犯罰之。
刑法第三百二十一條
犯竊盜罪而有左列情形之一者，處六月以上五年以下有期徒刑：
一、於夜間侵入住宅或有人居住之建築物、船艦或隱匿其內而犯之者。
二、毀越門扇、牆垣或其他安全設備而犯之者。
三、攜帶兇器而犯之者。
四、結夥三人以上而犯之者。
五、乘火災、水災或其他災害之際而犯之者。
六、在車站或埠頭而犯之者。
前項之未遂犯罰之。


司法院資訊處製作；財團法人民間司法改革基金會備份。
